【裁判字號】    99,抗,85
【裁判日期】    990629
【裁判案由】    移轉管轄
【裁判全文】
臺灣高等法院臺南分院民事裁定  99年度抗字第85號
抗  告  人  丁○○
            甲○○
上列抗告人因與相對人丙○○、乙○○等間請求返還價金等事件
，對於中華民國99年5月17日臺灣雲林地方法院裁定（99年度重
訴字第24號），提起抗告，本院裁定如下：
    主  文
抗告駁回。
抗告訴訟費用新台幣壹仟元由抗告人負擔。
    理  由
一、抗告意旨略以：本件係買賣不動產抵押權或本於不動產抵押
    權所生之請求權，係請求損害賠償或返還價金、不當得利之
    訴，依民事訴訟法第10條第2項規定，不動產所在地法院即
    原審法院應有管轄權，乃原審竟將本件裁定移送台灣台中地
    方法院（下簡稱台中地院），爰提起抗告等語。
二、按訴訟，由被告住所地之法院管轄；被告住所地之法院不能
    行使職權者，由其居所地之法院管轄；訴之原因事實發生於
    被告居所地者，亦得由其居所地之法院管轄，民事訴訟法第
    1條第1項定有明文。由此可知，民事訴訟關於管轄，原則上
    係採「以原就被」原則，以保護被告應訴之利益，因此，除
    法律為謀訴訟程序進行之便利，兼顧原告之利益，另有特別
    規定外，原則上應依上開規定定其管轄法院。次按因不動產
    物權而涉訟者，依民事訴訟法第10條第1項之規定，雖應專
    屬不動產所在地之法院管轄，然因買賣、贈與或其他關於不
    動產之債權契約，請求履行時，則屬債法上之關係，而非不
    動產物權之訟爭，應不在專屬管轄之列（最高法院71年台上
    字第4722號判例意旨參照）。又民事訴訟法第10條第2項雖
    規定，其他因不動產涉訟者，得由不動產所在地之法院管轄
    ，惟所謂「其他因不動產涉訟」，係指除因不動產之物權或
    其分割或經界訴訟以外，其他直接與不動產本體請求有關之
    訴訟而言（最高法院86年度台抗字第79號裁定參照）。
三、經查：
  （一）本件抗告人於原審係起訴主張：伊曾提供所有坐落雲林
        縣虎尾鎮○○○段247-3號、247-21號、247-23號、247
        -29號等筆土地及土地上建號390號建物，共同設定最高
        限額新台幣（下同）3,200萬元抵押權予案外人台灣土
        地銀行，以擔保伊對該銀行所負欠之債務，嗣該抵押債
        權及所擔保之抵押權經輾轉讓與給相對人，伊乃與相對
        人簽訂協議書、債權買賣契約書，約定由伊以1450萬元
        分期付款買回該抵押權，嗣因伊未能如期繳納分期款項
        ，雙方遂約定將該抵押物之所有權暫移轉登記予相對人
        ，作為擔保，俟伊付清款項時再行買回，惟於伊付款76
        7萬元後，因周轉發生困難，相對人竟將該抵押物所有
        權移轉予訴外人賴盈志、賴盈傑、賴秀妮，顯有可歸責
        於相對人之事由，致給付不能，爰訴請相對人返還價金
        767萬元，並加給法定遲延利息等語。
  （二）依據抗告人上開起訴內容可知，抗告人乃依據契約法律
        關係（債之關係），請求相對人返還已收取之價金，並
        非基於與不動產本體直接有關之請求（物權請求權）而
        涉訟，核與民事訴訟法第10條第2項所規定「因不動產
        涉訟者」之特別審判籍無關，依上說明，本件自應適用
        同法第1條關於普通審判籍之管轄規定。茲相對人丙○
        ○住所地係在台中市○區○○路90號7樓之5、乙○○係
        在台中市北屯區○○○○街38號，依據上開規定，本件
        自應由台中地院管轄。又相對人於原審既已爭執原審法
        院之管轄權，則本件即無民事訴訟法第25條之適用，附
        此敘明。
  （三）原審本於同上理由，將本件裁定移送該管轄法院即台中
        地院，經核於法並無違誤。抗告意旨指摘原裁定不當，
        求予廢棄，非有理由，應予駁回其抗告。
四、據上論結，本件抗告為無理由，依民事訴訟法第495條之1第
    1項、第449條第1項、第95條、第78條，裁定如主文。
中    華    民    國    99    年    6    月     29    日
                  民事第四庭    審判長法  官    吳上康
                                      法  官    陳珍如
                                      法  官    王金龍
上為正本係照原本作成。
本裁定除以適用法規顯有錯誤為理由外，不得再抗告。如提出再
抗告，應於收受送達後十日內委由律師為代理人向本院提出再抗
告狀（須附繕本），並繳納再抗告費新台幣一千元。
中    華    民    國    99    年    6     月    30    日
                                      書記官    李梅菊
【附記】
民事訴訟法第495條之1第2項準用同法第466條之1第1、2項規定
：
(1)對於第二審判決上訴，上訴人應委任律師為訴訟代理人。但上
  訴人或其法定代理人具有律師資格者，不在此限。
(2)上訴人之配偶、三親等內之血親、二親等內之姻親，或上訴人
  為法人、中央或地方機關時，其所屬專任人員具有律師資格並
  經法院認為適當者，亦得為第三審訴訟代理人。
民事訴訟法第466條之2第1項：
上訴人無資力委任訴訟代理人者，得依訴訟救助之規定，聲請第
三審法院為之選任律師為其訴訟代理人。

司法院資訊處製作；財團法人民間司法改革基金會備份。
